【裁判字號】    90,再易,4
【裁判日期】    901212
【裁判案由】    侵權行為損害賠償
【裁判全文】
臺灣高等法院臺南分院民事判決  九十年度再易字第四號    Ｋ
      再 審 原告  甲  ○  ○.
      再 審 被告  交通部郵政總局馬光郵局
      法定代理人  乙  ○  ○
      再 審 被告  丁  ○  ○.
                  丙  ○  ○
右當事人間請求侵權行為損害賠償事件，再審原告對於中華民國九十年六月十二日本
院九十年度上易字第四八號確定判決提起再審，本院判決如左：
    主      文
再審之訴駁回。
再審訴訟費用由再審原告負擔。
    事      實
甲、再審原告方面：
一、聲明：求為判決：(一)台灣雲林地方法院八十八年訴字第六四一號，本院九十年度
    上易字第四八號確定判決均廢棄。(二)再審被告應連帶給付再審原告新台幣（下同
    ）五十一萬三千四百二十一元及自民國八十五年十二月二十二日起至清償日止按
    年息百分之五計算之利息。(三)訴訟費用由再審被告連帶負擔。
二、陳述：
（一）按民事訴訟法第四百六十六條不得上訴於第三審法院之案件除前條規定外，其
      經第二審確定之判決如就足影響於判決之重要證物漏未斟酌者．亦得提起再審
      之訴，民事訴訟法第四百九十七條有明文規定。本件再審被告廖威盛、丁○○
      前均任職於交通部郵政總局馬光郵局，再審原告相繼於八十一年十二月二十一
      日以三十八萬元，八十二年以三十萬元，八十三年以四十萬元與馬光郵局簽立
      定期儲金，故共持有三張定存單，每期一年，再審原告定期儲單屆期均以利息
      加入之方式續展一年，八十一年之第一張存單累計至八十五年十二月二十一日
      已有五十一萬三千四百二十一元之本利。八十六年一月十日再審原告拿兩張定
      存單去辦續存，只換回一張存單，八十七年要去換存單時發現有誤，乃請求再
      審被告返還此筆存款，再審被告置之不理，爰依終止消費借貸寄託及侵權行為
      之法律關係請求返還存款。
（二）再審被告二人雖經八十八年偵字第二七一九號處分不起訴，但查前揭事實之認
      定仍屬有誤，系爭款項仍留存郵政總局資料檔案中。另附卷所存印鑑，經再審
      原告放大核印蓋用印鑑之印文並非原印鑑章，有放大印文正影本可稽，其間墨
      印不符，非同類印章所蓋用，足見鑑定單位結果不正確，上開印鑑鑑定結果既
      不正確，為求確實真相起見，自應就該原鑑定之印鑑印文及再審原告放大之印
      鑑印再送其他單位鑑定，以明真相。
（三）為明瞭再審原告在馬光郵局定期存款資料及其每年換單流程由再審原告填寫之
      定期存款原始資料，曾請求原審向郵政總局調取再審原告於八十一年日及同年
      十二月二十一日起至八十七年八月二十一日及同年十二月二十一日止每年之一
      郵政定期儲金開戶存款單；二郵政定期儲金立帳申請書；三郵政定期儲金整存
      整付存單；四郵政定期儲金續存存款單；五郵政定期儲金本息轉存申請書原件
      。上開證件內均有再審原告親自填寫之筆跡，以比對是否再審原告親自填寫，
      並附送鑑定筆跡及印鑑章，如此將可辨別再審原告真正筆錄及印文。但原確定
      判決只調取少部分而已，不能發現被冒領之真相及無法分辨其印文筆跡之真偽
      。
（四）基上理由，原確定判決就足以影響於判決之重要證據漏未斟酌及調查，實有違
      背法令，為此聲請再審。
三、證據：提出台灣雲林地方法院八十八年訴字第六四一號、本院九十年度上易字第
    四八號民事判決影本各一件。
乙、再審被告方面：未提出任何書狀為聲明或陳述。
    理      由
一、按依民事訴訟法第四百六十六條不得上訴於第三審法院之事件，除同法第四百九
    十六條規定外，其經第二審確定之判決局，如就足影響於判決之重要證物，漏未
    斟酌者，亦得提起再審之訴，固為民事訴訟法第四百九十七條所明定；惟所謂「
    重要證物漏未斟酌」，係指當事人在前訴訟程序已經提出，第二審確定判決漏未
    於判決理由中斟酌者而言；申言之，該項證物如經斟酌，原判決將不致為如此之
    論斷，若縱經斟酌亦不足影響原判決之內容，或原判決曾於理由中說明其為不必
    要之證據者，均與本條規定之要件不符。又按再審之訴顯無再審理由者，得不經
    言詞辯論以判決駁回之，民事訴訟法第五百零二條第二項復定有明文。
二、查：本件再審原告主張其立帳申請書上之印鑑與轉存申請書上之印鑑，該二印文
    經放大比對後顯有不同，聲請再送其他鑑定機構鑑定，並命被上訴人提出上訴人
    自八十一年至八十七年每年之郵政定期儲金開戶存款單、郵政定期儲金立帳申請
    書、郵政定期儲金整存整付存單、續存存款單原本，以鑑定筆跡是否真正等情，
    已經本院前確定判決於判決理由二之（四）（五）中加以說明，以：「又上訴人
    主張其轉存申請書上之印鑑為偽造，並請求送請鑑定云云，然經原審法院將被上
    訴人提出之郵政定期儲金本息轉存申請書、八十六年一月十日之郵政定期儲金立
    申請書、八十四年十二月廿一日之郵政定期儲金立申請書、郵政定期儲金整存整
    付存單及上訴人提出之印章實物送法務部調查局鑑定之結果，其立帳申請書上之
    印鑑與轉存申請書上之印鑑均相同，有法務部調查局八十九年三月一日（八九）
    陸（二）號鑑定通知書（見原審卷第五０頁）附卷可稽；上訴人雖又主張該二印
    文經放大比對後顯有不同，請再送其他鑑定機構鑑定，並命被上訴人提出上訴人
    自八十一年至八十七年每年之郵政定期儲金開戶存款單、郵政定期儲金立帳申請
    書、郵政定期儲金整存整付存單、續存存款單原本，以鑑定筆跡是否真正，惟據
    上訴人提出之郵政定期儲金整存整付存單（置本院卷證物袋內），系爭八十三年
    十二月廿一日存入，第00000000號存單，已於八十五年二月十七日轉存
    入00000000號存單，金額四十八萬元，該00000000號存單，又
    於八十六年一月十日轉存入00000000號，金額五十一萬元之存單，該五
    十一萬元分期付息之定存單現為上訴人持有中等情，為上訴人所不爭執，已如上
    述，故轉存申請書上之印文與立帳申請書上之印文是否一致，實與上訴人之定存
    單是否經盜領乙節並無相關。況本件上訴人亦曾以相同事由向台灣雲林地方法院
    檢察署提出告訴，經檢察官為不起訴處分，有該署八十八年偵字第二七一九號不
    起訴處分書（見原審卷第一五頁）附卷可稽。綜上所述，上訴人八十六年一月十
    日實僅持一張金額四十八萬元之定存單辦理轉存，存入0000000號存單，
    並無遺失或遭盜領之定存單，且轉存後之定存單原本目前亦在上訴人持有中。又
    上訴人另請求向交通部郵政總局調取其相關存款資料，包括定期儲金存單、轉存
    申請書、開戶存款單及立帳申請書等，此經原審法院以八十九年十月九日雲院任
    民愛決字第八八四六四一號函向交通部郵政總局調取「所有」存款資料（見原審
    卷第一一一頁），該局以八十九年十月二十日儲00000000－00二號函
    覆，惟僅檢送存簿儲金及定期儲金之歷史交易活動詳情表，可見上訴人請求調取
    之定期儲金存單原本等資料應已逾保存年限而銷毀或非由郵政總局保存，本院亦
    無法再行調取；且本件事證已臻明確，實無再詳查各原始資料並核對印文之必要
    。」等語（見本院原確定判決第六至八頁），已就調查結果予以判斷說明再審原
    告之辯稱為何不足採之理由；並經本院調閱前揭本院九十年度上易字第四八號請
    求損害賠償民事事件之卷宗查明屬實無訛。從而原確定判決已依卷內所附之證據
    資料予以審酌，加以取捨、判斷而為事實之認定，既已於原確定判決內詳為敘明
    其取捨、判斷之理由，自非不依證據而逕為判斷；亦無並未認為不必要，而仍忽
    略證據聲明未為調查，或已為調查而未就其調查之結果予以判斷者之情形。則揆
    諸前揭說明，尚與民事訴訟法第四百九十七條所稱就重要證據漏未斟酌之規定，
    自有不符；再審原告執此部分作為再審之事由，並非有理。
三、綜上所述，再審原告主張本院原確定判決有民事訴訟法第四百九十七條就足影響
    於判決之重要證物漏未斟酌之情事，並不足採；顯見本院原確定判決並無再審原
    告主張之上開再審理由，則再審原告依上開條款規定，對台灣雲林地方法院八十
    八年訴字第六四一號，本院九十年度上易字第四八號民事確定判決提起再審之訴
    ，求為廢棄上開確定民事判決，要難認為正當，即無准許之理由，應予駁回。
四、據上論結，本件再審之訴為顯無理由，依民事訴訟法第五百零二條第二項、第七
    十八條，判決如主文。
中      華      民      國    九十      年      十二    月      十二    日
                                    臺灣高等法院臺南分院民事第三庭
~B1審判長法官  林    輝    雄
~B2      法官  高    明    發
~B3      法官  王    明    宏
右為正本係照原本作成。
不得上訴。
中      華      民      國    九十      年      十二    月      十八    日
                                        法院書記官  侯    瑞    富


司法院資訊處製作；財團法人民間司法改革基金會備份。
